【裁判字號】    97,上易,72
【裁判日期】    970602
【裁判案由】    恐嚇取財等
【裁判全文】
臺灣高等法院高雄分院刑事判決          97年度上易字第72號
    上  訴  人
    即  被  告  甲○○
    選任辯護人  楊啟志  律師
                蔡錫欽  律師
上列上訴人因恐嚇取財等案件，不服臺灣高雄地方法院96年度易
字第2956號中華民國96年11月27日第一審判決（起訴案號：臺灣
高雄地方法院檢察署96年度偵字第14563 號），提起上訴，本院
判決如下：
    主  文
原判決撤銷。
甲○○以加害名譽之事，恐嚇他人致生危害於安全，處有期徒刑
伍月，減為有期徒刑貳月又拾伍日，扣案附表編號一、二所示之
物均沒收；又意圖為自己不法之所有，以恐嚇使人將本人之物交
付，未遂，處有期徒刑伍月，減為有期徒刑貳月又拾伍日，扣案
附表編號三所示之物沒收；又以加害名譽之事，恐嚇他人致生危
害於安全，處有期徒刑參月，減為有期徒刑壹月又拾伍日，扣案
附表編號一、二、三所示之物沒收；又以加害名譽之事，恐嚇他
人致生危害於安全，處有期徒刑伍月，扣案附表編號一、二、三
所示之物均沒收。應執行有期徒刑拾月，扣案如附表編號一、二
、三所示之物，均沒收。
    事  實
一、甲○○為奇摩交友網站之會員，透過網路交友方式，認識成
    年之A 女及B 女（真實姓名、年籍均詳真實姓名年籍對照表
    ）並先後與其交往，嗣均因故交惡而分手，甲○○竟恃其與
    A 女、B 女交往期間分別拍攝有與A 女及與B 女之性愛照片
    、影片或A 女、B 女之裸照，而分別對A 女及B 女為下列行
    為：
  (一)於民國95年11月13日，因不滿B 女從中破壞其與A 女之感情
    ，竟基於恐嚇之犯意，於當日上午3 時55分許，以其使用之
    fascinate2280@hotmail.com 之電子郵件信箱，傳送B 女之
    裸照、B 女上半身僅著內衣之照片共8 張為附加檔案之電子
    郵件至B 女於智邦生活館網站申請電子郵件信箱（信箱地址
    均詳對照表），同日下午2 時50分又接續傳送包括B 女裸照
    、上半身僅著內衣之照片共7 張至B 女所使用公司之個人電
    子信箱，使B 女心生畏懼，致生危害於名譽之安全。
  (二)於96年2 月2 日下午7 時35分許，基於為自己不法所有之恐
    嚇取財犯意，以B 女為其所申辦之0000000000號行動電話，
    發送內容為「請準備錢及東西過年時我要拿缺一個就自己看
    著辦」之簡訊至A 女所使用之行動電話，使A 女心生畏懼，
    嗣因A 女未應其要求交付上開財物而未得逞。
  (三)於96年2 月10日下午1 時許，以fascinate2280@yahoo.com.
    tw寄送主旨為「先傳給你這些‧‧」之電子郵件給A 女，該
    電子郵件並附加其與A 女交往時所拍攝之性愛影片，於96年
    2 月21日下午8 時27分許，再接續以上開行動電話傳送內容
    為「照片我會放在無名小站因為我都沒燒光碟，影片會在YO
    UTOBE 」之簡訊給A 女，使A 女畏怖，致生危害於名譽之安
    全。
  (四)於96年4 月15日凌晨零時25分許，傳送內容為「不要去煩我
    爸爸，不然我會讓你成為富士紅人」之簡訊，於96年5 月1
    日上午6 時39分許，接續傳送內容為「我鄭重地向妳警告‧
    ‧反正以後我打妳的電話沒接‧‧連續三次我就亂寄信」之
    電子郵件至B 女於雅虎奇摩、智邦生活館及其公司之電子郵
    件信箱，同日中午12時15分許，又接續以其持用之00000000
    00號行動電話傳送內容為「還有MSN 不要封鎖我，不然發生
    事情就不要怪人」之簡訊與B 女，致B 女心生畏懼，而致生
    危害於B 女名譽之安全。嗣經A 女、B 女報警而查悉上情。
二、案經被害人A 女、B 女訴由高雄市政府警察局移送臺灣高雄
    地方法院檢察署檢察官偵查起訴。
    理  由
甲、程序方面：
一、按被告以外之人於偵查中向檢察官所為陳述，除顯有不可信
    之情況者外，得為證據，刑事訴訟法第159 條之1 第2 項定
    有明文。證人蔡００（Ａ女）、潘００（Ｂ女）於檢察官偵
    查中所為之陳述，既依法具結，且遍觀卷內事證查無何顯不
    可信之情況，依上開說明，證人蔡００（Ａ女）、潘００（
    Ｂ女）於偵查中之具結證述，均有證據能力。
二、被害人潘００（Ｂ女）於警訊時之陳述，與其在原審法院審
    理中之所述，並無不符之處，亦無特別可信之情形，故直接
    引用其於原審中經具結之證詞，無再引用警詢筆錄之必要，
    故其警詢筆錄無證據能力。
三、證人蔡００（Ａ女）於警訊時之陳述，與其在偵查中經具結
    之證詞，亦無不符之處，故直接引用其在偵查中之證詞作為
    證據，無再引用警詢筆錄之必要。
四、高雄市政府警察局刑警大隊搜索扣押筆錄，此類文書係被告
    以外之人於審判外所做之書面陳述，屬於傳聞證據。惟其本
    質上屬公務員本於職權所為，其正確性及可信性頗高，如有
    錯誤亦可請求更正，應屬159 條之4 第1 款由公務員職務上
    所製作之紀錄或證明文書，具有證據能力。
五、復按被告以外之人於審判外之陳述，雖不符刑事訴訟法第15
    9 條之1 至第159 條之4 規定，而經當事人於審判程序同意
    作為證據，法院審酌該言詞陳述或書面陳述作成時之情況，
    認為適當者，亦得為證據；當事人、代理人或辯護人於法院
    調查證據時，知有該法第159 條第1 項不得為證據之情形，
    而未於言詞辯論終結前聲明異議者，視為有前項之同意，該
    法第159 條之5 業已明揭其旨。本院以下所引其他審判外之
    書面資料，檢察官、被告及辯護人均知係審判外之書面證據
    ，且同意或無異議作為證據，本院審酌其取證之過程並無瑕
    疵，且與本案具有關連性，未見有何不適當之情形，是依上
    開法條規定，自得作為證據。
乙、實體方面：
一、訊據上訴人即被告甲○○於本院審理時坦承上開事實不諱，
    且被告分別於上開事實欄所載時間傳送上述之簡訊、電子
    郵件與A 女及B 女等情，業經證人B 女於偵查及原審審理中
    證述明確，並有A 女於警詢及偵查中之證詞可佐，復有行動
    電話簡訊翻拍照片、電子郵件、電子郵件所附加之相片在卷
    可稽，而寄發前述電子郵件之電子郵件帳號fascinate2280@
    yahoo.com.tw之申請資料，確實係登錄被告甲○○之姓名及
    身分證統一編號，此有雅虎國際資訊股份有限公司雅虎（九
    六）字第0599號函足以認定，而並有扣案之行動電話1 具、
    螢幕、主機、鍵盤及滑鼠等電腦設備1 組、電腦內擷取檔案
    之光碟2 片及電腦檔案畫面資料足以佐證，並為被告所自承
    ，是被告確實有於上開時間發送內容如上之簡訊或電子郵件
    ，被告於上開時間傳送前述電子郵件、簡訊給被害人A 女及
    B 女，係出於恐嚇或恐嚇取財之犯意，均足以認定。本件事
    證明確，被告恐嚇、恐嚇取財犯行，均堪認定。
二、按刑法第305 條之恐嚇罪，所稱以加害生命、身體、自由、
    名譽、財產之事，恐嚇他人者，係指以使人生畏怖心為目的
    ，而通知將加惡害之旨於被害人而言；刑法第346 條第1 項
    恐嚇取財罪之構成，以犯人所為不法之惡害通知達到於被害
    人，並足使其心生畏懼而交付財物為要件，其既遂、未遂之
    區別，以使人交付之所有物有無交付，即犯人是否得財為標
    準，如已實行恐嚇尚未得財，自係著手於犯罪之實行而不遂
    ，應論以恐嚇取財未遂之罪（最高法院52年臺上字第751 號
    、45年臺上第1450號、22年非字第112 號判例意旨參照）。
三、被告甲○○於前開事實欄(一)、(三)、(四)之行為，分別係以公佈
    A 女及B 女裸照、性愛照片或影片等加害其名譽之事，通知
    於A 女及B 女，使其心生畏懼；被告如事實欄編號(二)之行為
    ，雖未具體言明將施何種惡害於A 女，然所謂「自己看著辦
    」，依社會一般通念，並綜合被告與A 女分手後於96年2 月
    間互動之情形，自屬於對於A 女身體、名譽或財產施予不法
    之惡害之意，是核被告於前開事實欄(一)、(三)、(四)之所為，均
    係犯刑法第305 條之以加害名譽之事恐嚇他人致生危害於安
    全罪，被告於前開事實欄(二)之所為，係犯同法第346 條第3
    項、第1 項之意圖為自己不法之所有，以恐嚇使人將本人之
    物交付未遂罪。被告已著手於上開恐嚇取財犯罪行為之實行
    而不遂，為未遂犯，依刑法第25條第2 項規定，按既遂犯之
    刑度減輕之。被告於95年11月13日之上午3 時55分及下午2
    時50分分別傳送電子郵件給B 女之行為，另於96年2 月10日
    、21日傳送電子郵件及簡訊給A 女之行為，以及於96年4 月
    15日與5 月1 日發送簡訊及電子郵件給B 女之行為，均各係
    於密切接近之時間實施，侵害同一被害人之相同法益，各行
    為之獨立性極為薄弱，依一般社會健全觀念，在時間差距上
    ，難以強行分開，在刑法評價上，以視為數個舉動之接續施
    行，合為一行為予以評價，較為合理，則分別屬接續犯，而
    為實質一罪。事實欄所示(一)、(三)、(四)之犯罪事實，各自成立
    三次接續犯，而成立三次犯罪。被告所為如事實欄所示(一)、
    (二)、(三)、(四)等4 個行為，犯意各別，行為互殊，應予分論併
    罰。
四、不另為無罪諭知部分：
  (一)公訴意旨另以：被告甲○○分別於96年4 月15日、16日、30
    日、5 月2 日寄送如起訴書附表所示之簡訊內容，並於96年
    5 月1 日傳送「不接耍吊阿！去看顯圖數位無名」之簡訊予
    B 女，因認被告此部分亦構成刑法第305 條恐嚇罪嫌云云。
  (二)按犯罪事實應依證據認定之，無證據不得認定犯罪事實，刑
    事訴訟法第154 條第2 項定有明文。告訴人之指訴，須無瑕
    疵可指，且就其他方面調，又與事實相符，始足採為認定犯
    罪事實之憑證。苟積極證據不足證明犯罪事實，被告之抗辯
    或反證縱屬虛偽，仍不能以資為積極證據應予採信之理由，
    而應為被告有利之認定（最高法院70年台上字第381 號、30
    年上字第482號 、第816號判例參照）。
  (三)經查此部分被告傳送之簡訊中，96年4 月15日、4 月30日、
    5 月1 日之內容係要求B 女去其電子信箱收信或上網站觀看
    ，因B 女稱其並未依被告之要求上網收信或觀看，因而不知
    被告欲傳遞B 女之訊息為何，而僅依該簡訊之文字，尚難謂
    有何惡害之通知；至於96 年5月2 日之內容則為單純對於B
    女之批評，亦無將加害B 女之表示；96年4 月16日之內容雖
    稱「會去堵妳」、「不會再給妳面子」，然亦僅能表示之後
    會去找B 女，而不會再為B 女留情面，「去堵妳」之用詞雖
    不客氣而有挑釁之意，然並未明示或暗示任何加害B 女生命
    、身體、自由、名譽、財產之事，均難認以構成恐嚇犯行。
    然此部分如構成犯罪，與被告前揭事實(四)之犯行為接續之關
    係，為實質上之一罪，爰不另為無罪之諭知，附此說明。
五、原判決就被告甲○○有罪部分，因予論罪科刑，固非無見；
    惟查：（一）按數罪併罰應分別宣告其罪之刑，然後依法定
    標準定其應執行之刑，刑法第51條定有明文。所謂其罪之刑
    ，包括主刑、從刑而言，固無論主刑、從刑，均須依其所犯
    之罪分別宣告後，再據以定其應執行之刑方為相當，原審關
    於沒收賄賂新台幣900 元部分，不在其所犯之賄賂罪予以宣
    告，然後定其應執行之刑，而竟於定執行刑後，另行宣告沒
    收，顯屬違法（最高法院53年台上字第1382號判例參照）。
    本件被告甲○○所犯上開4 罪，供其犯罪所用之物並不完全
    相同，因此附表所示之物，並非均得於每1 個罪項下宣告沒
    收，應分別就各罪項下諭知沒收，然原判決卻未於每1 個主
    刑之後宣告沒收，而於定執行刑後，另起1 行宣告附表所示
    之物沒收，顯屬違法。（二）審判旨在實現刑罰權之分配正
    義，使輕重得宜，罰當其罪，故科刑時，應以行為人之責任
    為基礎，並審酌一切情狀，及刑法第57條各款事項，為量刑
    輕重之標準。又有罪之判決書，應於理由內記載科刑時就刑
    法第57條規定事項所審酌之情形，為刑事訴訟法第310 條第
    3 款所明定，此項規定，依同法第364 條，並為第二審所準
    用。本件被告甲○○於原審判決後之97年2 月19日與被害人
    A 女達成和解，A 女表示不再追究，有和解書1 份在本院卷
    第57頁足憑，故對於被告所犯上開事實(二)(三)部分，科刑時自
    應審酌被告犯罪後已與被害人A 女和解之犯罪後態度，原審
    未及於此，亦有未洽。被告上訴意旨，以原審量刑過重為由
    ，指摘原判決不當，雖無理由，然原判決既有上開可議之處
    ，自屬無可維持，應由本院將原判決予以撤銷改判。爰審酌
    被告雖無前科，此有臺灣高等法院被告前案紀錄表在卷可稽
    ，然被告利用被害人與其交往時對其之信任與感情，得被害
    人允許而拍攝被害人之裸照或性愛照片、影片，取得該等照
    片影片後卻未將之視為2 人愛情之紀念，反而用以於分手後
    恐嚇對方，此種報復之手段實為可議，而被告長期多次威嚇
    被害人之行為，亦將造成被害人日後與他人深入交往時之心
    理障礙，所造成對被害人人格權之傷害並非輕微，及其犯後
    於本院審理時坦承犯行，事後已與被害人A 女和解，A 女表
    示不願再追究，有和解書1 份在本院卷可稽等一切情狀，分
    別量處如主文第2 項所示之刑。本件被告所犯上開4 罪，其
    所用之手段甚為惡劣及恐怖，造成男女朋友間之不信任，且
    被害人B 女亦因被告而背負債務，被告迄今仍未與之和解，
    故本院斟酌再三，仍認本件不宜宣告緩刑，併此敘明。又本
    件被告之為事實欄(一)、(二)、(三)之犯罪時點均為96年4 月24日
    以前，且並非中華民國96年罪犯減刑條例第3 條所列不得減
    刑之罪，爰依中華民國96年罪犯減刑條例，分別減其宣告刑
    ，並與事實欄編號(四)合併定應執行刑。扣案如附表編號1、2
    所示之物（電腦設備1 組、無限網卡2 個），係被告用以傳
    送電子郵件之物，均為被告所有，業據被告自承在卷，係供
    被告犯事實(一)(三)(四)之恐嚇罪所用之物，均依刑法第38條第1
    項第2 款規定諭知沒收；至於上開行動電話，亦為被告所有
    ，係被告作傳送簡訊之用，為供被告犯事實(二)(三)(四)所用之物
    ，爰依刑法第38條第1 項第2 款規定，宣告沒收；但該行動
    電話所配用之SIM 卡，因上開行動電話之門號為B 女所申辦
    ，此有遠傳電信股份有限公司查詢資料可憑，並非被告所有
    之物，爰不予沒收，核此敘明。
據上論斷，應依刑事訴訟法第369 條第1 項前段、第364 條、第
299 條第1 項前段，刑法第305 條、第346 條第3 項、第1 項、
第25條、第38條第1 項第2 款、第51條第5 項、第9 款，中華民
國96年罪犯減刑條例第2 條第1 項第3 款、第7 條，判決如主文
。
本案經檢察官蔡國禎到庭執行職務。
中    華    民    國    97    年    6     月    2     日
                  刑事第二庭  審判長法  官  林正雄
                                    法  官  陳啟造
                                    法  官  黃壽燕
以上正本證明與原本無異。
不得上訴。
中    華    民    國    97    年    6     月    2     日
                                    書記官  梁雅華
附錄本判決論罪科刑法條：
中華民國刑法第305條：
（恐嚇危害安全罪）
  以加害生命、身體、自由、名譽、財產之事，恐嚇他人致生危
  害於安全者，處2 年以下有期徒刑、拘役或3 百元以下罰金。
中華民國刑法第346條第1項、第3項：
（單純恐嚇罪）
  意圖為自己或第三人不法之所有，以恐嚇使人將本人或第三人
  之物交付者，處6 月以上5 年以下有期徒刑，得併科1 千元以
  下罰金。
  以前項方法得財產上不法之利益，或使第三人得之者，亦同。
  前二項之未遂犯罰之。
附表：
1.電腦設備（含螢幕、主機、鍵盤、滑鼠等）1組
2.無線網卡（MAC：0000000A6DAF、MAC：0040F4D7F217）共2個
3.NOKIA 5200 行動電話1具（不含SIM卡）


司法院資訊處製作；財團法人民間司法改革基金會備份。
